臺灣臺中地方法院刑事判決　　　　　　　 96年度易字第364號
公　訴　人　臺灣臺中地方法院檢察署檢察官
被　　　告　壬○○
選任辯護人　涂芳田律師
上列被告因詐欺案件，經檢察官提起公訴（九十五年度偵字第四
○五六號），本院判決如下：
    主  文
本件公訴不受理。
    理  由
一、公訴意旨略以：同案被告庚○○、己○○與真實年籍姓名不
    詳自稱「阿武」（音同）之成年人共同基於意圖不法之犯意
    聯絡，自民國九十五年八月間，共組車手集團，為設在臺灣
    、大陸地區等地之詐騙集團，提領各詐欺集團以「假中獎、
    真詐欺」、「假冒親友借款、真詐欺」等方式，向被害人甲○○等人遂行詐騙，致被害人甲○○匯至人頭帳戶錢大仁設
    在臺灣企銀嘉義分行帳號：00000000000號等如附表一所示
    帳戶內之詐騙不法所得。「阿武」事先將取得人頭帳戶錢大
    仁等人如附表一所示之帳戶，利用託運方式，寄至臺中巿客
    運站，並通知同案被告庚○○、己○○領取備用，「阿武」
    在與各詐欺集團接洽提領不法所得事宜後，立即撥打同案被
    告庚○○持用門號0000000000號行動電話，指示
    進行提領詐欺不法所得，同案被告庚○○接獲「阿武」指示
    後，再以其持用門號0000000000號行動電話撥打
    同案被告己○○持用門號0000000000號行動電話
    ，通知聯絡旗下「車手」（即負責提款之人）外出領款。同
    案被告己○○在接獲提領詐欺不法所得指示後，隨即通知事
    先以每日新台幣五千元至六千元招募具不法犯意聯絡負責臨
    櫃、操作提款機提款（俗稱「車手」）之被告壬○○（為己○○之女朋友）及同案被告丙○○、丁○○、辛○○、乙○○，前往臺中巿漢口路與梅川東路口一帶集合，同案被告己○○再駕駛QK─7187號自用小客車搭載被告壬○○及同案丙○○、丁○○、辛○○、乙○○，持「阿武」所寄交如附表
    一中所示之提款卡，前往如附表二所示各地及臺中巿、臺中
    縣、苗栗縣、雲林縣、彰化縣等地，先利用不特定之提款機
    測試提款卡是否遭警示後，再以提款卡提領詐欺不法所得。
    被告壬○○及同案被告丙○○、丁○○、辛○○、乙○○所
    提領之不法所得，均交由同案被告己○○點收，同案被告己○○每日與同案被告庚○○核對後，再依「阿武」之指示，
    匯往各詐欺集團指定之帳戶。迨於九十五年十一月十五日十
    三時四十分許，經警持檢察官簽發之拘票在在雲林縣斗六巿
    工業路六九號統一超商前，攔獲同案被告己○○正駕駛上揭
    自用小客車，搭載同案被告丙○○、丁○○、辛○○、乙○○等人至各地提領詐欺不法得，並當場扣得渠等當日所提領
    之不法所得一百萬零六百元及附表一所示之物，始查獲上情
    。因認被告壬○○涉犯刑法第三百三十九條第一項之詐欺取
    財罪嫌等語（同案被告庚○○、己○○、丙○○、丁○○、
    辛○○、乙○○等六人由本院另行判決）。
二、按已經提起公訴或自訴之案件，在同一法院重行起訴者，應
    諭知不受理之判決，並得不經言詞辯論為之，刑事訴訟法第
    三百零三條第二款、第三百零七條分別定有明文。又訴訟上
    所謂一事不再理之原則，關於實質上一罪或裁判上一罪，均
    有其適用，亦有最高法院六十年台非字第七七號判例可資參
    照。
三、經查被告壬○○被訴與詐欺集團成員基於共同之犯意聯絡，
    先由被告壬○○於九十五年十月二十一日十九時許，在臺中
    市北屯區某處，提供其相片予不詳姓名年籍成年之詐欺集團
    成員，利用不知情之被害人林佳鋒年籍資料，偽造成貼有壬○○相片而記載被害人林佳鋒年籍資料之普通重型機車駕駛
    執照一枚，再交由被告壬○○持用，以供被告壬○○為詐欺
    集團成員領取款項時，掩飾真實身分之用。其後，上開詐欺
    集團成員以其等所得取之人頭帳戶雲林縣崙背郵局帳號0000
    00000000 00號帳戶為行騙所用之指定匯款帳戶，並於九十
    五年十月二十三日上午十時三十分許，以電話向被害人癸○○詐稱：你因中獎可獲得獎金八十八萬元，但須將七萬五千
    八百元款項匯入指定帳戶，始能領取獎金等語，致被害人癸○○信以為真，依詐欺集團成員指示，如數匯款至該帳戶。
    之後，再由上開詐欺集團成員於九十五年十月二十三日上午
    十一時許，在臺中縣烏日鄉某處，將上開人頭帳戶之存摺、
    印章交予被告壬○○，由被告壬○○至烏日郵局，以臨櫃方
    式，辦理領取上開帳戶內之款項之手續，嗣經烏日郵局人員
    報警後，於同日上午十一時三十分許，為警發現被告壬○○
    欲提領款項，被告壬○○於警方盤查時，出示上開偽造之被
    害人林佳鋒駕駛執照，為警當場查獲，因認被告壬○○涉犯
    刑法第二百十六條、第二百十二條之行使偽造特種文書及刑
    法第三百三十九條第一項之詐欺取財罪嫌等情，業經臺灣臺
    中地方法院檢察署檢察官於九十五年十二月十九日，以九十
    五年度偵字第二五○九七號提起公訴，而於九十六年一月三
    日繫屬本院，有本院九十六年度易字第二四八號刑事案卷可
    查。於該案中，本院以按刑事法若干犯罪行為態樣，本質上
    原具有反覆、延續實行之特徵，立法時既予特別歸類，定為
    犯罪構成要件之行為要素，則行為人基於概括之犯意，在密
    切接近之一定時、地持續實行之複次行為，倘依社會通念，
    於客觀上認為符合一個反覆、延續性之行為觀念者，於刑法
    評價上，即應僅成立一罪。學理上所稱「集合犯」之職業性
    、營業性或收集性等具有重複特質之犯罪均屬之，例如經營
    、從事業務、收集、販賣、製造、散布等行為概念者是（最
    高法院九十五年度臺上字第一０七九號、九十五年度臺上字
    第四六八六號、九十六年度臺上字第一七二號判決意旨參照
    ）。而刑法刪除第五十六條連續犯規定，修正理由四亦載明
    ：「至連續犯之規定廢除後，對於部分習慣犯，例如竊盜、
    吸毒等犯罪，是否會因適用數罪併罰而使刑罰過重產生不合
    理之現象一節，在實務運用上應可參考德、日等國之經驗，
    委由學界及實務以補充解釋之方式，發展接續犯之概念，對
    於合乎『接續犯』或『包括的一罪』之情形，認為構成單一
    之犯罪，以限縮數罪併罰之範圍，用以解決上述問題。」等
    語，足見立法者亦深知各類型犯罪有其本質上之特殊性，非
    可於連續犯規定刪除後，逕將所有犯罪行為論以數罪併合處
    罰。而學理上包括一罪概念中，關於集合犯之態樣，係指依
    一般社會通念，特定犯罪行為具有反覆實施之特性，而藉由
    法條中客觀構成要件之行為要素，涵括上開具有反覆實施特
    性之數個犯罪行為，僅接受一次刑法之評價為已足。而電話
    詐欺乃係新近之犯罪型態，其犯罪型態乃具有集團性、縝密
    分工性、反覆性、計畫性、職業性，顯非屬偶而為之的犯罪
    類型，乃係反覆以同種類詐騙行為為目的之社會活動之職業
    性犯罪，此觀實務上，在刑法修正前，對於此類型犯罪，乃
    依修正前刑法第三百四十條常業犯論處自明。惟刑法第三百
    四十條之常業詐欺罪，業於九十五年七月一日修正公布刪除
    ，自不得再以該罪相繩，惟衡諸該種犯罪之習性及社會常情
    ，本即具有反覆實施之性質，依社會通念於客觀上乃符合一
    個反覆、延續性之行為觀念，評價為包括一罪之集合犯，尚
    稱合理。查本件另案被告庚○○、己○○與訴外人「阿武」
    ，自九十五年八月間某日起至同年十一月十五日被查獲時止
    ，共組車手集團，為設在臺灣、大陸地區等地之詐騙集團，
    提領各詐欺集團以「假中獎、真詐欺」、「假冒親友借款、
    真詐欺」等電話詐欺方式，向被害人戊○○等三十六人遂行
    詐騙之不法所得，詐騙金額高達一千六百四十萬餘元，而被
    告壬○○及另案被告丙○○、辛○○、丁○○、乙○○等人
    亦受另案被告己○○之邀，各自加入時起，透過另案被告己○○共同依附於該詐欺集團、車手集團中，共同為該集團提
    領款項完成詐欺取財行為，業據被告壬○○及另案被告庚○○等人供承明確。準此以言，本件被告壬○○及另案被告庚○○等人上開犯罪行為甚屬密集，顯係出於反覆、延續單一
    詐欺行為決意甚明，揆諸前揭說明，在刑法第三百四十條之
    常業詐欺規定廢除後，被告壬○○及另案被告庚○○等人所
    為，核係犯刑法第三百三十九條第一項之詐欺取財罪。被告
    與另案被告庚○○等人之多數詐欺取財行為，應論以包括一
    罪之集合犯，僅受一次刑法評價，故於該案中擴張檢察官起
    訴之犯罪事實，併將本件（九十六年度易字第三六四號）被
    告壬○○以同一手法為詐欺集團提領詐騙不法所得之犯行（
    指除被害人癸○○以外之被害人），以具有包括一罪關係併
    予審理論處，此有本院九十六年度易字第二四八號判決書一
    份在卷可稽。
四、是依上述，上開本院九十六年度易字第二四八號判決之事實
    ，核與本件起訴書所載被告壬○○所犯係屬同一事實（包括
    一罪），茲檢察官又於九十六年一月十二日就被告壬○○包
    括一罪之上開同一事實，向本院重行起訴，依照上開說明，
    本件起訴在後，自應諭知不受理之判決，並不經言詞辯論為
    之。
據上論斷，應依刑事訴訟法第三百零三條第二款、第三百零七條
，判決如主文。
中　　華　　民　　國　　96　　年　　6 　　月　　6 　　日
                刑事第十四庭  審判長法  官   陳  葳
                                    法  官   林世民
                                    法  官   洪堯讚
上正本證明與原本無異。
如不服本判決，應於送達後十日內向本院提出上訴狀（須附繕本
），上訴於臺灣高等法院臺中分院。
                                    書記官   柳寶倫
中　　華　　民　　國　　96　　年　　6 　　月　　6 　　日
